臺灣臺北地方法院民事判決　　　　　　99年度勞簡上字第86號
上　訴　人　顏子薰
訴訟代理人　施習盛律師
被上訴人　　遠雄人壽保險事業股份有限公司
法定代理人　屠仲生
訴訟代理人　傅祥原
　　　　　　廖世昌律師
　　　　　　王俊翔律師
　　　　　　白佩鈺律師
上列當事人間給付職業災害補償事件，上訴人對於中華民國99年
6 月26日本院臺北簡易庭99年度北勞簡字第41號第一審判決提起
上訴，並為訴之追加，本院於100年1月5日言詞辯論終結，判決
如下：
    主  文
上訴及追加之訴均駁回。
第二審及追加之訴訟費用由上訴人負擔。
    事實及理由
甲、程序事項：
    按簡易訴訟程序第二審訴之變更或追加，非經他造同意，不
    得為之，但第255條第1項第2款至第6款情形，不在此限，民
    事訴訟法第436 之1條第3項準用同法第446條第1項定有明文
    。本件上訴人原上訴聲明為：(一)原判決廢棄。(二)上開廢棄部
    分，被上訴人應給付上訴人新台幣（下同）124,423 元及自
    起訴狀繕本送達翌日起至清償日止，按年息 5％計算之利息
    。上訴人嗣於民國99年12月29日具狀追加99年1月20日至99
    年9月30日之原領工資補償，請求總金額為295,712元。經核
    上開訴之追加係屬民事訴訟法第255條第1項第3款擴張應受
    判決事項之聲明，揆諸前開規定，應予准許。
乙、實體事項：
一、上訴人起訴主張：
  (一)上訴人自98年7 月17日於被上訴人公司擔任業務專員，負責
    對外招攬保險業務，兩造間契約關係併具承攬契約及勞動契
    約之性質。上訴人於98年8 月11日因公外出拜訪客戶之途中
    發生車禍事故，致生右踝挫傷、左膝內障礙、外左側半月板
    軟骨撕裂傷及左踝扭傷合併創傷性關節炎等傷害，分別於98
    年8月17至29日及同年9月14至26日兩度於羅東博愛醫院開刀
    治療，並再於99年7 月29日至同年8月4日於陽明大學附設醫
    院再進行一次開刀手術，迄今仍在復健醫療中，且上訴人經
    診斷不宜從事一般業務性工作。
  (二)原審認定兩造間之契約關係為承攬契約併具勞動契約之性質
    ，故兩造間即有勞動基準法之適用。從而，上訴人既於98年
    8 月11日受有上開車禍之職業災害，被上訴人即應依勞動基
    準法第59條第1款、第2款之規定，應給付上訴人醫療費用及
    工資補償：
  1.醫療費用部分：本件上訴人之醫療費用為28,069元，被上訴
    人應予給付。
  2.工資補償部分：按勞動基準法第59條第2 款之規定乃在維持
    勞工於職業災害醫療期間之正常生活，故要求雇主應給付勞
    工相當於原領工資數額之補償金。又該款所謂「原領工資數
    額」則係指比照勞工於發生職業災害前「已領」或「已屆期
    可領」之最近一個月工資數額而言。本件上訴人發生職業災
    害之時間為98年8月11日，而上訴人於98年9月15日自被上訴
    人領取「薪資」25,880元（上訴人存摺，原審卷第16頁），
    此即為本件職災發生前「已屆期可領」之最近一個月（7 月
    中旬至8 月中旬）薪資。況且，被上訴人之訴訟代理人於原
    審言詞辯論程序中曾表示，願以25,880元作為上訴人之月薪
    （原審99年3 月25日言詞辯論筆錄）。綜上，自應以25,880
    元作為本件上訴人之「原領工資」，並據以計算被上訴人應
    給付之補償金。又上訴人得請求之補償期間，應以勞保局准
    許上訴人傷病給付期間為準，而本件勞保局准許上訴人之傷
    病給付期間係自98年8 月14日起至99年9月30日止，共412日
    （勞保局致上訴人函，原審卷第12、92、93頁、本院卷第60
    頁）。故以上開原領工資及補償期間計算上訴人之職災工資
    補償金為355,556 元【（25,880/ 30）×412＝355,556】，
    於扣除被上訴人可抵充之勞保職災給付共59,844元（40,863
    ＋18,981＝59,844）後，本件上訴人得請求被上訴人給付之
    職災工資補償為295,712 元（355,556－59,844＝295,712）
    。為此，爰依勞動基準法第59條規定，請求被上訴人給付29
    5,712 元及其法定利息。
二、被上訴人則以：
  (一)上訴人於被上訴人公司係擔任外勤保險業務員，兩造間業務
    專員契約書（原審卷第56頁）中固有約定部分工時及每月得
    固定領取2,000 元之給付，惟上訴人仍得依招攬保險工作之
    性質，自行決定招攬對象、時間、地點，並依保戶之需求，
    於不固定之時間、場所洽談保險事宜，故上訴人並無固定之
    工作時間，其對保險招攬事務之履行亦得獨立裁量，亦即被
    上訴人對上訴人勞務提供之方式並無具體指揮命令之權，且
    上訴人依專案合約所領取之津貼，亦係按上訴人所招攬並簽
    訂保險契約所收取之保險費為比例計算，均屬其承攬工作成
    果之報酬，而非提供勞務之對價，故兩造間契約關係應屬承
    攬契約，當無勞動基準法之適用。
  (二)本件上訴人之傷勢並無使其喪失為一般保險業務員之工作能
    力，蓋招攬保險之工作主要憑藉者為人際關係、流利之口才
    及說服力，並非依賴保險業務員之勞動力，而上訴人雖發生
    車禍事故，然上訴人於98年8 月29日出院後已可行走，無再
    臥床之必要，且傷勢僅令其走路之角度受影響，並未使其喪
    失視覺、聽覺及表達能力。佐以保險業務員之工作，顯無庸
    負重及久站，甚至不以行動方便及四肢健全為必要，故上訴
    人之傷勢顯無使其喪失為一保險業務員之工作能力，是以，
    上訴人主張其不能工作應無可採。
  (三)又上訴人係於98年8 月11日發生本件車禍事故，則依勞動基
    準法施行細則第31條之規定，上訴人所得依勞動基準法第59
    條第2 款主張之原領工資，應指發生職業災害前已領或屆期
    可領之最近一個月工資（即98年8 月15日所領取之18,312元
    ），而非以車禍事故後於98年9 月15日所領取之25,880元為
    計算標準。又上開98年8 月15日領取之18,312元，全屬上訴
    人招攬保險契約之首年度服務津貼，亦即屬於承攬報酬，而
    非勞務之對價，自非勞動基準法第59條第2 款之原領工資，
    故不得以之為上訴人之原領工資。
三、原審為被上訴人勝訴之判決，上訴人不服，提起本件上訴，
    ，並於二審程序中擴張應受判決事項之聲明。並聲明：1.原
    判決廢棄。2.上開廢棄部分，被上訴人應給付上訴人295,71
    2 元，及自99年9月30日起至清償日止按年息5％計算之利息
    。上訴人則聲明：駁回上訴。
四、兩造不爭執事項：
  (一)上訴人自98年7 月17日於被上訴人公司擔任業務專員。
  (二)上訴人於98年8 月11日發生車禍事故，嗣後於98年8、9月間
    及99年7 月間共進行3次開刀手術。
  (三)被上訴人先於98年8月15日發給上訴人18,312元，嗣於98年9
    月15日再將25,880元匯入上訴人帳戶。
  (四)勞保局按上訴人本件車禍事故前6個月平均日投保薪資595元
    之70％，發給上訴人98年8月14日至99年1月19日期間給付15
    9 日，計66,224元（原審卷第12、92、93頁）。另按上開平
    均日投保薪資之70％17日、50％40日，發給上訴人99年8 月
    25日至99年9 月30日期間給付57日，計18,981元（本院卷第
    60頁）。
五、本件應審酌者為：
  (一)上訴人得否請求被上訴人補償醫療費用？數額為何？
  (二)上訴人得否請求被上訴人補償醫療期間原領工資？數額為何
    ？
六、醫療費用部分
  (一)上訴人主張其因98年8月11日因公外出拜訪客戶之途中發生
    車禍事故，致生右踝挫傷、左膝內障礙、外左側半月板軟骨
    撕裂傷及左踝扭傷合併創傷性關節炎等傷害，分別於98 年8
    月17至29日及同年9月14至26日兩度於羅東博愛醫院開刀治
    療，並再於99年7月29日至同年8月4日於陽明大學附設醫院
    再進行一次開刀手術，迄今仍在復健醫療中，其所受為職業
    災害，共計支出醫療費用28,069元，被上訴人應依勞動基準
    法第59條第1款予以補償。
  (二)經查，縱認上訴人因98年8月11日車禍所受傷勢確屬職業災
    害，上訴人所提出之醫療費用單據28,069元中，包含98年8
    月29日自費病房費12,000元、自費藥費169元、診斷書費640
    元、98年9月26日自費病房費12,000元、診斷書費560元，及
    98年9月11日單人病房費用2,700元，上訴人固主張四人健保
    病房空間太小，上訴人身為女性與他人共住亦有不便，且自
    費用藥與否非上訴人所能決定，故均屬必需之醫療支出云云
    ，惟除未能舉證以實其說外，上開自費病房升等所需費用，
    係上訴人在既有健保給付病房之前提下，自行提高病房照護
    等級所生，顯非醫療上所必要，更無所謂女性即不便居住健
    保病房之理；而自費藥物經本院向羅東博愛醫院函查結果，
    係上訴人自行要求使用胃藥，健保不給付之故，有羅東博愛
    醫院回函可考（本院卷第23頁），上訴人所稱其不能決定云
    云，顯非事實。故除98年8月29日、98年9月26日系爭醫療單
    據上所列依健保給付仍需部分負擔之急性病床費用4,915元
    及2,371 元，合計7,286元（計算式：4,915元＋2,371元＝
    7,286元），尚堪認屬上訴人住院醫療所必要外，其餘部分
    均非屬上訴人必需之醫療費用，應予剔除。
七、原領工資補償
  (一)勞工因遭遇職業災害而致傷害時，在醫療中不能工作時，固
    得依勞動基準法第59條第2款請求雇主按其原領工資數額予
    以補償，然勞工仍應對其原領工資之數額負舉證之責。是以
    縱被上訴人應對上訴人醫療而不能工作期間給予原領工資之
    補償，被上訴人仍應就其原領工資數額為舉證，合先敘明。
  (二)勞動基準法施行細則第31條規定，本法第五十九條第二款所
    稱原領工資，係指該勞工遭遇職業災害前一日正常工作時間
    所得之工資。其為計月者，以遭遇職業災害前最近一個月正
    常工作時間所得之工資除以三十所得之金額，為其一日之工
    資。經查，上訴人就其原領工資，主張應依以其於98年9月
    15日所領工資25,880元為原領工資數額計算，補償伊137,
    217元，並稱此一標準為被上訴人於前審言詞辯論期日所同
    意云云。然查，被上訴人於原審99年3月25日言詞辯論期日
    係提出此一數額作為和解條件，然雙方既未達成和解，自不
    得逕執此判斷被上訴人應給付之數額，上訴人仍應就其確切
    之原領工資為舉證。再者，上訴人係於98年8月11日發生車
    禍，依前開規定即應以斯時前一日或一個月正常工作時間所
    得工資為計算原領工資之基準。參諸上訴人98年8月15日之
    給付明細表，其業績月份記載為98年7月（原審卷第68頁）
    ，可知98年9月15日所核發之數額應係98年8月全月之報酬，
    然上訴人係於98年8月11日受傷，故98年8月之報酬並非遭遇
    職業災害前最近一個月正常工作時間所得之工資，故上訴人
    主張以98年9月15日方所獲致之金額計算云云，於法無據。
    次查，縱認兩造間契約關係兼具僱傭性質，亦不能推論上訴
    人所受領之任何給付均為工資，仍應就各項給付認定其是否
    確屬經常性給與之勞務對價。上訴人固於98年8月14日自被
    上訴人受領18,312元，為兩造所不爭執，惟該等給付之性質
    ，均屬上訴人招攬保險而行承攬業務所得首年度服務津貼及
    業績獎金，有上訴人98年8月15日給付明細表1紙在卷可稽，
    上開項目均非因勞動契約所受工資，尚不得以之作為原領工
    資之計算依據。惟上訴人並未能另行舉證證明其於車禍前所
    受領之給付中，究有何可固定領取之經常性給與，且係僱傭
    契約之勞務對價者，自無從認為上訴人於車禍前一個月曾受
    領有任何工資。上訴人訴訟代理人另提出以最低工資17,850
    元作為上訴人原領薪資之數額云云，惟此與勞動基準法施行
    細則第31條之規定不符，無從率予援用，故上訴人此部分之
    請求難認有據。
八、綜上所述，縱認兩造間具有僱傭關係，且上訴人所受係職業
    災害，上訴人亦僅得依勞基法第59條第1款請求被上訴人補
    償其必需之醫療費用7,286元，然扣除上訴人所自認被上訴
    人得依勞基法第59條但書所得抵充對上訴人之勞保職災給付
    59,844元後，已無剩餘，是本件上訴人所為被上訴人給付職
    業災害補償之請求，為無理由，應予駁回。原審為上訴人敗
    訴之判決，並無不合。上訴意旨指摘原判決不當，求予廢棄
    改判，為無理由，應予駁回。又上訴人既不得請求原領工資
    補償，則其於第二審追加99年1月20日至99年9月30日之原領
    工資補償部分，自屬無據，應併予駁回。
九、因本案事證已臻明確，兩造其餘主張陳述及所提之證據，均
    毋庸再予審酌，附此敘明。
十、據上論結，本件上訴及追加之訴為無理由，依民事訴訟法第
    436 條之1第3項、第449條第1項、第78條，判決如主文。
中    華    民    國   100    年    1     月    31    日
              勞工法庭    審判長法  官  郭美杏
                                法  官  汪怡君
                                法  官  陳怡雯
以上正本係照原本作成。
本件判決不得上訴。
中    華    民    國   100    年    1     月    31    日
                                書記官  鄭美華